【裁判字號】    90,上更(一),987
【裁判日期】    901214
【裁判案由】    毒品危害防制條例
【裁判全文】
臺灣高等法院刑事判決                          九十年度上更(一)字第九八七號
    上  訴  人
    即  被  告  甲○○
右上訴人因違反毒品危害防制條例案件，不服台灣新竹地方法院八十八年度訴字第四
六號，中華民國八十八年五月三十一日第一審判決（起訴案號：台灣新竹地方法院檢
察署八十七年度偵字第七八一五號），提起上訴，本院判決後，經最高法院發回，本
院判決如左：
        主  文
原判決撤銷。
甲○○持有第一級毒品，累犯，處有期徒刑參月，如易科罰金，以參佰元折算壹日。
扣案之第一級毒品海洛因壹小包（淨重零點貳零公克）沒收銷燬之。
        事  實
一、甲○○曾於民國（下同）八十四年九月二十一日，因違反麻醉藥品管理條例案件
    ，經臺灣新竹地方法院判處有期徒刑七月，於同年十二月十二日，經本院判決上
    訴駁回確定，又於八十五年六月二十八日，因違反麻醉藥品管理條例案件，經臺
    灣新竹地方法院判處有期徒刑八月，於同年七月二十一日確定，於八十五年八月
    十九日，經台灣新竹地方法院裁定定應執行刑有期徒刑一年二月確定，送監執行
    ，於八十六年四月二十九日假釋出獄，假釋期間於同年八月十四日屆滿而執行完
    畢。詎仍不知悔悟，其明知海洛因為第一級毒品，不得持有，竟於八十七年十月
    十二日凌晨一時許，在新竹市○○街、南大路口，以新台幣三千元之價格向綽號
    「大胖仔」者購入海洛因一包（起訴書誤載為第二級毒品，應予更正，毛重０‧
    四八公，淨重０‧二０公克）而持有之，惟尚未及施用，即為警查獲，並扣押該
    包毒品海洛因。
二、案經新竹縣警察局竹北分局報請臺灣新竹地方法院檢察署檢察官偵查起訴。
    理  由
一、右開事實，業據上訴人即被告甲○○於警訊、偵查、原審、及本院前審供認不諱
    ，並有白色粉末一小包（毛重０．四八公克）扣案足資佐證，且扣案之白色粉末
    一小包經送請法務部調查局鑑驗結果，確係第一級毒品海洛因，有該局八十七年
    十一月十九日（八七）字第八七一七九九四六號鑑定書一份在卷可稽（見偵字第
    七八一五號卷第十五頁），本件事證明確，被告犯行堪以認定。
二、核被告所為，係犯毒品危害防制條例第十一條第一項之持有第一級毒品罪。被告
    於八十四年九月二十一日，因違反麻醉藥品管理條例案件，經臺灣新竹地方法院
    判處有期徒刑七月，於同年十二月十二日，經本院判決上訴駁回確定，又於八十
    五年六月二十八日，因違反麻醉藥品管理條例案件，經臺灣新竹地方法院判處有
    期徒刑八月，於同年七月二十一日確定，於八十五年八月十九日，經台灣新竹地
    方法院裁定定應執行刑有期徒刑一年二月確定，送監執行，於八十六年四月二十
    九日假釋出獄，假釋期間於同年八月十四日屆滿而執行完畢，有臺灣新竹地方法
    院檢察署刑案資料查註紀錄表及本院被告全國前案紀錄表在卷可憑，其於有期徒
    刑執行完畢後，五年以內，再犯最重本刑為有期徒刑之本罪，為累犯，應依法加
    重其刑。
三、原審以被告罪證明確予以論罪科刑，固非無見，惟查：(一)本件公訴人起訴被告違
    反毒品危害防制條例第十一條第一項持有第一級毒品之事實，係指被告於八十七
    年十月十二日凌晨一時許，在新竹市○○街、南大路口，以三千元之代價向綽號
    「大胖仔」之人購入第一級（起訴書誤植第二級）毒品海洛因毛重○‧五公克，
    尚未及吸食即為警查獲等情。並未起訴被告於購入該毒品後轉讓乙○○未遂之事
    實，且單純持有第一級毒品罪，與轉讓第一級毒品罪構成要件不同，轉讓第一級
    毒品並非起訴效力所及，原判決逕論以被告轉讓第一級毒品未遂罪，自有未合。
    (二)毒品危害防制條例第八條第一項規定之轉讓毒品，係指毒品之無償移轉讓與，
    亦即買賣以外之轉讓而言。依原判決事實所載乙○○當場將三千元交付被告，而
    囑被告代為購買海洛因後，被告自行騎乘機車至附近巷道內，以三千元向綽號「
    大胖」男子購買海洛因一小包，再騎乘機車返回原處，正欲將其購得之海洛因交
    付乙○○時即為警查獲之情。則被告僅係以乙○○交付之三千元代為購買之海洛
    因一小包轉交乙○○而已，與無償移轉讓與之行為，並不相同，原判決竟仍論以
    轉讓第一級毒品未遂罪，其適用法則亦屬可議。被告上訴意旨指摘原判決不當，
    為有理由，自應由本院將原判決撤銷改判。爰審酌被告犯罪之動機、手段、目的
    ，及所生危害尚非重大，且犯罪後坦承犯行等一切情狀，量處有期徒刑三月，並
    諭知易科罰金之折算標準。扣案之第一級毒品海洛因一小包（毛重０．四八公克
    ，淨重０‧二０公克），為查獲之毒品，併依毒品危害防制條例第十八條第一項
    前段規定宣告沒收銷燬之。
四、被告經合法傳喚，無正當理由不到庭，爰不待其陳述，逕行判決。
據上論斷，應依刑事訴訟法第三百六十九條第一項前段、第三百七十一條、第三百六
十四條、第二百九十九條第一項前段，毒品危害防制條例第十一條第一項、第十八條
第一項前段，刑法第十一條前段、第四十七條、第四十一條第一項，罰金罰鍰提高標
準條例第二條，判決如主文。
本案經檢察官吳慎志到庭執行職務。
中      華      民      國    九十      年     十二     月     十四     日
                          台灣高等法院刑事第二十四庭
                                    審判長法  官  陳  貽  男
                                          法  官  王  炳  梁
                                          法  官  李  世  貴
右正本證明與原本無異。
如不服本判決應於收受送達後十日內向本院提出上訴書狀，其未敘述上訴之理由者並
得於提起上訴後十日內向本院補提理由書（均須按他造當事人之人數附繕本）。
                                          書記官  魏  汝  萍
中      華      民      國    九十      年     十二     月     十四     日
附錄本案論罪科刑法條全文：
毒品危害防制條例第十一條第一項：
  持有第一級毒品者，處三年以下有期徒刑、拘役或新台幣五萬元以下罰金。


司法院資訊處製作；財團法人民間司法改革基金會備份。
